臺灣彰化地方法院刑事判決
110年度交易字第471號
公  訴  人  臺灣彰化地方檢察署檢察官 
被      告  許榆婕



上列被告因過失致重傷案件，經檢察官提起公訴（110年度偵字
第303號），本院判決如下：
    主    文
許榆婕犯過失傷害致人重傷罪，處有期徒刑伍月，如易科罰金，
以新臺幣壹仟元折算壹日。 
    犯罪事實
一、許榆婕於民國109年10月6日11時21分許，駕駛車牌號碼000-
    0000號自用小客車，沿彰化縣大城鄉西平路由北往南方向行
    駛，行至該路段與城中街口；嗣有林正夫未戴安全帽，騎乘
    車牌號碼000-000號普通輕型機車，沿城中街由東往西方向
    亦行駛至上開交岔路口。許榆婕駕駛上開自用小客車行至上
    開路口時，本應注意車輛行駛至無號誌之交岔路口，應減速
    慢行，並作隨時停車之準備，且依當時情狀，林正夫所騎乘
    之機車已通過行人穿越道而進入路口，許榆婕客觀上無不能
    注意之情事，竟疏未注意而貿然前行，恰林正夫至上開交岔
    路口時，亦疏未注意右方有車輛即將通過路口，應禮讓右方
    車先行，仍貿然直行，致2車發生碰撞，林正夫人車倒地，
    受有頭部外傷併顱內出血、胸部挫傷併左側第5及第6根肋骨
    骨折、左下肢裂傷、急性呼吸衰竭，未明示是否伴有缺氧或
    高碳酸血症及急性膽囊炎，日常生活無法自理之重傷害。
二、案經林正夫委由告訴代理人林厚銘告訴暨彰化縣警察局芳苑
    分局報告臺灣彰化地方檢察署檢察官偵查起訴。
    理    由
一、證據能力之說明：
    本案以下所引用被告許榆婕以外之人於審判外之言詞或書面
    陳述，業經於審理期日踐行調查證據程序，檢察官及被告均
    已當庭表示無意見，且迄至言詞辯論終結前亦未聲明異議，
    本院審酌該等言詞或書面陳述之製作及取得，並無證據顯示
    有何違背程序規定而欠缺適當性之情事，認以之為證據應屬
    適當，依刑事訴訟法第159條之5之規定，自均有證據能力。
    而非供述證據部分，經本院於審理中提示並告以要旨而為調
    查時，檢察官及被告、辯護人亦未表示無證據能力，本院審
    酌該等證據作成及取得之程序均無違法之處，亦認均有證據
    能力。
二、認定犯罪事實所憑之證據及認定之理由：
　㈠上開犯罪事實，業經被告坦承不諱，並有道路交通事故現場
    圖、調查報告表(一)、(二)-1、現場及車損狀況照片、彰化
    基督教醫療財團法人二林基督教醫院、彰化基督教醫療財團
    法人彰化基督教醫院診斷書各1紙在卷可證。另經本院當庭
    勘驗被告車輛行車紀錄器確認本件事發經過，勘驗結果如下
    ：　　
勘驗被告行車紀錄器影像檔案  00：05 被告車輛直行，即將通過路口無任何減速跡象 00：07 行車紀錄器已經可見告訴人機車正通過行人穿越道，被告車輛距離路口仍有三間房屋之距離 00：08 被告尚未達行人穿越道（仍可完整看見行人穿越道，至少仍有一公尺距離），且無減速跡象 00：09 告訴人未戴安全帽、面部朝前行駛，完全沒有注意右方來車 00：10 兩車碰撞 
　　由上勘驗結果可知，告訴人所駕駛之輕型機車，雖屬於左方
    車，然告訴人於被告抵達路口前即已進入路口，而被告車輛
    車速雖然不快，但被告到達路口前，眼前即可見告訴人機車
    正在通過路口，然被告仍無任何減速或煞車跡象，直接撞上
    告訴人之車輛，足認被告完全沒有注意車前及路口狀況。而
    告訴人雖較早進入路口，然而告訴人機車車速緩慢，原可見
    右方有被告車輛即將通過路口，而採取煞車等必要之措施，
    然告訴人亦完全不管兩側有無來車，而一直維持相同速度通
    過路口，導致兩車相撞，故告訴人行經上開交岔路口時未注
    意路口狀況，禮讓右方車，同有過失。而本件交通部公路總
    局臺中區監理所彰化縣區車輛行車事故鑑定會鑑定意見書(
    彰化縣區0000000案)雖認定告訴人左方車未暫停讓右方車先
    行，為肇事主因，然經本院勘驗上開行車紀錄器影像後，認
    為被告縱然屬右方車，然而告訴人早於被告進入交岔路口，
    被告有較多之反應時間及應變能力，故被告應與告訴人就事
    故之發生負相同之肇事責任。另本件告訴人騎乘機車時未戴
    安全帽，造成其倒地時頭部無法受到緩衝及保護，而致告訴
    人頭部受到重創，此部分告訴人亦有過失。
　㈡又被告上開過失行為，導致告訴人人車倒地，受有頭部外傷
    併顱內出血、胸部挫傷併左側第5及第6根肋骨骨折、左下肢
    裂傷、急性呼吸衰竭，未明示是否伴有缺氧或高碳酸血症及
    急性膽囊炎，日常生活無法自理之重傷害，又彰化基督教醫
    療財團法人二林基督教醫院、彰化基督教醫療財團法人彰化
    基督教醫院診斷書各1紙為證，且告訴人於距離本案發生6個
    月後之110年4月16日身心障礙鑑定時，仍認定告訴人之身體
    狀況仍屬於「極重度」之障礙等級，有身心障礙證明為證，
    並經告訴代理人即告訴人之子林厚銘於本院110年10月28日
    審理時當庭稱：告訴人目前仍無法言語，生活無法自理，認
    人不太清楚，只認得看護等語，而於本件事故發生1年後仍
    處於無法言語、自理生活之傷勢，足認告訴人之傷勢已達重
    大難治之程度，合於刑法第10條第4項第6款之其他於身體或
    健康，有重大不治或難治之重傷害，且與被告上開過失行為
    有相當因果關係。　
  ㈢從而，本件事證明確，被告犯行堪以認定，應依法論科。
三、論罪科刑：
  ㈠核被告所為，係犯刑法第284條後段，過失傷害致重傷罪。
　㈡被告於肇事後，對前往現場處理之警員，承認其為肇事者，
    自首而接受裁判，有彰化縣警察局道路交通車故肇事人自首
    情形紀錄表足憑，應依刑法第62條前段規定減輕其刑。　
　㈢本院審酌本件因被告之過失，造成告訴人目前仍無法言語、
    無法自理生活之重傷害，除造成告訴人本人外，亦造成告訴
    人家屬之痛苦；然本件事故發生之原因，被告雖有過失，但
    告訴人亦有未注意交岔路口狀況、禮讓右方先行及未戴安全
    帽之過失。另審酌被告雖坦承犯行，然未賠償告訴人任何損
    害，雖有投保強制汽車責任險，亦未予以協助，須由告訴人
    家屬自行奔波處理，並經告訴代理人當庭表示稱：被告只有
    剛撞到那一兩天有來看一次，後來連通電話都沒來關心等語
    。兼衡被告高職畢業之智識程度、有兩名小孩，一名小學一
    年級、一名一歲多，目前在家照顧小孩，丈夫職業為司機，
    然對外有積欠債務等一切情況，量處如主文所示之刑，並諭
    知易科罰金之折算標準。。
四、據上論斷，應依刑事訴訟法第299條第1項前段，判決如主文
    。
本案經檢察官林芬芳提起公訴，檢察官陳昭蓉到庭執行職務。
中　　華　　民　　國　　110 　年　　11　　月　　22　　日
                  刑事第二庭        法  官  陳怡潔
以上正本證明與原本無異。
如不服本判決應於收受判決後20日內向本院提出上訴書狀，並應
敘述具體理由。其未敘述上訴理由者，應於上訴期間屆滿後20日
內向本院補提理由書(均須按他造當事人之人數附繕本)「切勿逕
送上級法院」。
告訴人或被害人對於判決如有不服具備理由請求檢察官上訴者，
其上訴期間之計算係以檢察官收受判決正本之日期為準。
中　　華　　民　　國　　110 　年　　11　　月　　22　　日
                                    書記官  顧嘉文

附錄本案論罪科刑法條：
中華民國刑法第284條
因過失傷害人者，處1年以下有期徒刑、拘役或10萬元以下罰金
；致重傷者，處3年以下有期徒刑、拘役或30萬元以下罰金。